【裁判字號】    98,交訴,131
【裁判日期】    990226
【裁判案由】    公共危險等
【裁判全文】
臺灣臺北地方法院刑事判決             98年度交訴字第131號
公  訴  人  臺灣臺北地方法院檢察署檢察官
被      告  甲○○
上列被告因公共危險等案件，經檢察官提起公訴（98年度偵字第
22281號），因被告於本院準備程序進行中，就被訴事實為有罪
之陳述，經本院告知簡式審判程序意旨，並聽取公訴人及被告之
意見後，本院合議庭裁定改依簡式審判程序審理，判決如下：
    主  文
甲○○因過失傷害人，處有期徒刑參月；又駕駛動力交通工具肇
事，致人受傷而逃逸，累犯，處有期徒刑柒月。應執行有期徒刑
捌月。
    事  實
一、甲○○前於民國97年間因公共危險案件，經本院新店簡易庭
    以97年度店交簡字第408號判處有期徒刑2月確定，甫於97年
    8月27日易科罰金執行完畢。詎仍不知悔改，明知其未考領
    機車駕駛執照，不得騎乘機車上路，竟仍於98年8月25日23
    時許，騎乘車牌號碼650-DPH號重型機車，沿臺北縣新店市
    ○○路由西往東方向行駛，行經至臺北縣新店市○○路○段
    5 號前時，原應注意車前狀況，與前車保持適當之安全距離
    ，並隨時採取必要之安全措施，而依當時客觀情狀又無不能
    注意之情事，竟疏未注意，未注意車前狀況減速慢行，撞擊
    前方同向行駛，由乙○○所騎乘之車牌號碼LF2-303號重型
    機車，致乙○○倒地後受有左小腿、左膝挫傷合併擦傷及雙
    側手肘、左腳擦傷等傷害。詎甲○○肇事後停車察看，見乙
    ○○受傷，竟未予以採取救護或其他必要措施或停留現場等
    候警方處理，即因其無照駕駛害怕乙○○報警，而基於肇事
    逃逸之犯意，逕行騎乘機車離開現場而逃逸，嗣因乙○○記
    下車號報警，警方循線通知甲○○到案後查悉上情。
二、案經乙○○訴由臺北縣政府警察局新店分局報請臺灣臺北地
    方法院檢察署檢察官偵查起訴。
    理  由
一、上揭事實，業據被告甲○○於本院審理時中坦承不諱，核與
    告訴人乙○○於警詢之指述及偵查時證述之情節相符（見偵
    卷第3至4頁、第36頁），並有天主教耕莘醫院乙種診斷證明
    書（見偵卷第18頁）、道路交通事故現場圖、道路交通事故
    調查報告表（一）、（二）、臺北縣政府警察局新店分局交
    通分隊道路交通事故補充資料表、道路交通事故肇事人自首
    情形記錄表、道路交通事故照片黏貼紀錄表（見偵卷第8至
    17、19頁）等附卷可稽，足徵被告任意性之自白核與事實相
    符，堪予採信。又按汽車行駛時，駕駛人應注意車前狀況及
    兩車併行之間隔，並隨時採取必要之安全措施，道路交通安
    全規則第94條第3項定有明文。查本案事故發生時，天氣陰
    ，夜間有照明，柏油路面乾燥，無缺陷，無障礙物，視距良
    好等情，有道路交通事故調查報告表在卷可稽，被告並無不
    能注意情事，惟被告竟疏未注意，未注意車前狀況，致撞及
    告訴人乙○○，堪認被告顯有過失。而告訴人乙○○上揭傷
    勢與被告過失行為，有相當因果關係，是被告過失傷害犯行
    ，應堪認定。綜上，本案事證明確，被告犯行堪以認定，應
    予依法論科。
二、核被告所為，係犯刑法第284條第1項前段之過失傷害罪及同
    法第185條之4之肇事致人傷害逃逸罪。按汽車駕駛人無駕駛
    執照駕車，因而致人受傷或死亡，依法應負刑事責任者，加
    重其刑至二分之一，道路交通管理處罰條例第86條第1項定
    有明文。本件被告無駕駛執照卻騎乘機車，業經其於警詢、
    偵訊時供承在卷（見偵卷第5至6、44至45頁），並有臺北縣
    政府警察局北縣警交字第C00000000號舉發違反道路交通管
    理事件通知單1紙（見偵字卷第23頁）及證號查詢機車駕駛
    人1紙附卷可稽，被告無駕駛執照駕車，因而致人受傷，依
    法應負刑事過失傷害罪之責任，就所犯過失傷害罪部分，應
    依道路交通管理處罰條例第86條第1項之規定，加重其刑。
    被告所犯上開過失傷害罪及肇事致人傷害逃逸罪，犯意各別
    ，罪名互殊，應分論併罰之。查被告有如事實欄一所載犯罪
    科刑及執行之紀錄，此有臺灣高等法院被告前案紀錄表在卷
    可稽，其受有期徒刑執行完畢後，5年內故意再犯本件有期
    徒刑以上之肇事逃逸罪，為累犯，就肇事逃逸罪部分應依刑
    法第47條第1項之規定加重其刑。爰審酌被告明知其無駕駛
    執照猶駕車上路，既漠視自己安危，復枉顧公眾安全，嚴重
    危害行車安全，又未注意車前狀況，因而肇事致告訴人受有
    如事實欄所載之傷害，並於肇事後未留在現場處理，給予告
    訴人必要救護，旋即逃逸無蹤，行為確有不該，惟念其犯後
    坦承犯行，態度尚可，暨其過失程度、所生危害、迄今尚未
    與告訴人達成和解賠償其所受損害，其生活狀況、智識程度
    等一切情狀，分別量處如主文所示之刑，並定其應執行刑，
    以資懲儆。
據上論斷，應依刑事訴訟法第273條之1第1項、第299條第1項前
段，刑法第284條第1項前段、第185條之4、第47條第1項、第51
條第5款，道路交通管理處罰條例第86條第1項 ，刑法施行法第
1條之1，判決如主文。
本案經檢察官蔡偉逸到庭執行職務。
中    華    民    國    99    年    2     月    26    日
                  刑事第五庭  法  官  李宜娟
上正本證明與原本無異。
如不服本判決應於收受送達後10日內向本院提出上訴書狀，並應
敘述具體理由；其未敘述上訴理由者，應於上訴期間屆滿後20日
內向本院補提理由書（均須按他造當事人之人數附繕本）「切勿
逕送上級法院」。告訴人或被害人如對於本判決不服者，應具備
理由請求檢察官上訴，其上訴期間之計算係以檢察官收受判決正
本之日期為準。
                              書記官  張華瓊
中    華    民    國    99    年    3     月    3     日
附錄本案論罪科刑法條全文：
中華民國刑法第284條第1項
（過失傷害罪）
因過失傷害人者，處6月以下有期徒刑、拘役或5百元以下罰金，
致重傷者，處1年以下有期徒刑、拘役或5百元以下罰金。
中華民國刑法第185條之4
（肇事遺棄罪）
駕駛動力交通工具肇事，致人死傷而逃逸者，處6月以上5年以下
有期徒刑。

司法院資訊處製作；財團法人民間司法改革基金會備份。
